臺灣臺北地方法院民事判決　　　　　　　100年度重國字第8號
原　　　告　陳俊麟
訴訟代理人　陳江在
被　　　告　國防部後備司令部
法定代理人　陳良濬
訴訟代理人　王啟恒
上列當事人間請求國家賠償事件，本院於中華民國100年4月1日
言詞辯論終結，判決如下：
    主      文
原告之訴駁回。
訴訟費用由原告負擔。
    事實及理由
一、原告主張：
    原告本於臺南市經營成衣廠，業務蒸蒸日上。詎於民國68年
    12月間，因高雄地區發生美麗島事件，被告前身即國防部警
    備總部認定原告為美麗島事件成員，欲逮捕原告。原告不得
    已遂於71年3月28日隻身逃亡日本，嗣再輾轉逃往玻利維亞
    、宏都拉斯、委內瑞拉等地。直至88年10月18日因921地震
    思鄉心切，乃趁探親機會返台，總計前後逃亡期間長達17年
    之久。原告逃亡期間，所經營之成衣場遭毀，妻子更因傷心
    過度而往生，均係因被告不當追捕所致。而原告逃亡迄今達
    29年，所營成衣廠每年損害估計為新臺幣（下同）60萬元，
    是原告此部份所受損害總計為1740萬元【計算式：60×29
    ＝1740】；又原告之妻因原告遭被告追捕而傷心過度致死，
    原告自得請求被告賠償慰撫金400萬元；被告侵害原告之身
    體、名譽，原告因而受損害每年以50萬元計算，29年總計受
    損1450萬元【計算式：50×29＝1450】。綜上，原告總計受
    損害3590萬元【計算式：1740＋400＋1450＝3590】，爰依
    國家賠償法第2條第2項提起本訴等語。並聲明：被告應給付
    原告3590萬元，及自起訴狀繕本送達被告翌日起至清償日止
    ，按年息5％計算之利息。
二、被告則以：
    依原告所述，其早於68年12月間即遭受損害，但原告遲至99
    年10月間方起訴請求，實已罹於國家賠償法第8條第1項所訂
    之請求權時效。又國家賠償法於原告損害發生時之68年12月
    間尚未施行，原告自不得援引該法作為請求權基礎等語置辯
    。並聲明：原告之訴駁回。
三、得心證之理由：
（一）按國家賠償法第8條第1項規定：「賠償請求權，自請求權
      人知有損害時起，因2年間不行使而消滅；自損害發生時
      起，逾5年者亦同。」。又按「國家賠償法第8條第1項規
      定，賠償請求權，自請求權人知有損害時起，因2年間不
      行使而消滅。所稱知有損害，須知有損害事實及國家賠償
      責任之原因事實，國家賠償法施行細則第3條之1定有明文
      。而所謂知有國家賠償責任之原因事實，指知悉所受損害
      ，係由於公務員於執行職務行使公權力時，因故意或過失
      不法行為，或怠於執行職務，或由於公有公共設施因設置
      或管理有欠缺所致而言。於人民因違法之行政處分而受損
      害之情形，賠償請求權之消滅時效，應以請求權人實際知
      悉損害及其損害係由於違法之行政處分所致時起算，非以
      知悉該行政處分經依行政爭訟程序確定其為違法時為準。
      」（最高法院94年度臺上字第1350號判決參照）。至所謂
      「自損害發生時起」，係指無論請求權人之知有損害及賠
      償義務人與否，均在所不問，純以客觀上發生損害之時為
      起算點。申言之，即自有損害時起，已逾5年者，無論請
      求權人對於損害已知未知，均不得再請求（最高法院88年
      度臺上字第368號判決參照）。
（二）經查，本件原告於本院審理中主張被告之侵權行為係自68
      年起至88年10月18日返臺時止，參酌上揭最高法院見解，
      縱認原告因被告所屬公務員之違法行為造成損害，該損害
      至遲於88年10月間即已發生，原告遲至99年11月25日方提
      出本件國家賠償請求（見臺北高等行政法院99年度訴字第
      2330號卷所附起訴狀），顯已逾前揭國家賠償法第8條第1
      項所規定之時效期間，揆諸前揭說明，原告之國家賠償請
      求權已因罹於時效而消滅，是被告為時效抗辯，進而拒絕
      給付，自屬有據。
四、綜上，本件原告之國家賠償請求權已因罹於時效而消滅，故
    其請求被告給付3590萬元，及自起訴狀繕本送達被告翌日起
    至清償日止，按年息5％計算之利息，為無理由，不應准許
    。
五、因本案事證已臻明確，兩造其餘主張陳述及所提之證據，均
    毋庸再予審酌，附此敘明。
六、結論：本件原告之訴為無理由，依民事訴訟法第78條，判決
    如主文。
中    華    民    國   100    年    4     月    15    日
                  民事第三庭    法  官  孫正華
以上正本係照原本作成。
如對本判決上訴，須於判決送達後20日內向本院提出上訴狀。如
委任律師提起上訴者，應一併繳納上訴審裁判費。
中    華    民    國   100    年    4     月    15    日
                                書記官  林秀娥